【裁判字號】    98,上訴,670
【裁判日期】    980415
【裁判案由】    強盜
【裁判全文】
臺灣高等法院刑事判決                 98年度上訴字第670號
上  訴  人  臺灣板橋地方法院檢察署檢察官
被      告  甲○○
指定辯護人  本院公設辯護人  郭書益
上列上訴人因強盜案件，不服臺灣板橋地方法院97年度訴字第
3094號，中華民國97年12月19日第一審判決（起訴案號：臺灣板
橋地方法院檢察署96年度偵字第25258號），提起上訴，本院判
決如下：
    主  文
上訴駁回。
    理  由
一、公訴意略以：被告甲○○意圖為自己不法之所有，於民國95
    年9月9日凌晨4時許，在臺北縣中和市○○路350巷8弄36號
    前，趁乙○○停車撥打電話不及防備之際，持客觀上足以危
    害他人生命、身體安全，可供兇器使用之水果刀1把，威嚇
    乙○○至使不能抗拒，而將其所有之背包1個（內有健保卡3
    張、身分證、行照、駕照、郵局提款卡各1張及現金15,0 00
    元等物）交予被告，因認被告所為係涉犯刑法第330條第1項
    之加重強盜罪嫌。
二、按犯罪事實應依證據認定之，無證據不得認定犯罪事實；又
    不能證明被告犯罪或其行為不罰者，應諭知無罪之判決，為
    刑事訴訟法第154 條第2 項、第301 條第1 項所明文。又事
    實之認定，應憑證據，如未能發現相當之證據，或證據不足
    以證明，自不能以推測或擬制之方法，為裁判之基礎，最高
    法院40年台上字第86號判例意旨、69年台上字第1531號判例
    意旨參照。次按被害人所述被害情形，如無瑕庛可指，而就
    其他方面調查，又與事實相符，其供述固未始不足據為判決
    之基礎，惟其證據之本身尚有瑕疵，則在此瑕疵未予究明以
    前，遽採為有罪之根據，仍難謂為適法，最高法院70年度台
    上字第381號判決可資參照。
三、公訴意旨認被告涉犯上開加重強盜罪嫌，無非係以：(一)被告
    於警詢及偵查中供述0000000000號、0000000000號行動電話
    門號為其所申請（被告所犯行使偽造私文書罪部分，業經原
    審判決確定）；(二)證人乙○○於警詢及偵查中之證述；(三)中
    華電信行動電話門號申請書（含委託書）2份；(四)被害人乙
    ○○出具之上開行動電話門號非由其申辦使用之切結書1份
    ；(五)卷附被告於95年9月4日申請行動電話門號0000000000號
    之申請書1紙；(六)0000000000、0000000000等門號之通聯紀
    錄（乙○○遭冒名申辦之0000000000門號及被告使用中之00
    00000000門號，均有與0000000000、0000000000、00000000
    00等門號通話之紀錄；(七)中華電信、遠傳電信、和信電信門
    號申請書5份、本院96年度易字第2138號判決書、臺灣高等
    法院97年度上易字第1067號判決書各1份，為其主要論據。
四、訊據被告堅決否認有何前揭加重強盜犯行，辯稱：伊僅受陳
    姓男子之委託，持陳姓男子所交付之乙○○身分證、健保卡
    及印章，而代為以乙○○名義申辦行動電話門號0000000000
    、0000000000號，於取得該等門號後即交付給陳姓男子，以
    伊名義申請之行動電話門號亦係交給陳姓男子，但伊並未強
    盜被害人乙○○之財物等語。經查：
  (一)、證人乙○○於警詢時證稱：伊於95年9月9日4時許，將機
      車停在中和市○○路350巷8弄36號前講電話時，突然遭1
      名男子身材有點壯，眼睛細細長長，臉有些寬，皮膚略黑
      ，身著兩截式黑色雨衣，頭戴全罩式安全帽，騎乘1輛不
      詳車號黑色125CC重機車，手持1把長約15公分的水果刀樣
      式威脅伊，伊因害怕就將伊肩上銀色側背包交予該名搶嫌
      ，該名搶嫌即往伊前方離去；警方所提供的相片，其中被
      告的相片因眼睛細細長長、臉有些寬，與當時向伊搶奪的
      犯嫌特徵一樣等語（見偵查卷第11頁）；其復以相片指認
      犯罪嫌疑人時敘述有關嫌疑人之特徵為：略胖、中等身高
      等情，有指認犯罪嫌疑人紀錄表1紙在卷可稽（見偵查卷
      第21頁）。其再於偵訊時證稱：對方身材很壯，眼睛跟編
      號6的照片很像等語（見偵查卷第142頁、第143頁）。據
      上可知，證人乙○○於警詢及偵查中僅係憑藉歹徒之眼睛
      及臉寬特徵與前述卷附被告之大頭照上特徵相符而為指認
      依據。再以證人乙○○於警、偵訊指證之過程，於原審另
      補充證述：案發當時伊只有看到歹徒的眼睛、鼻子部位，
      該人身材看起來是很魁梧、壯壯的，偵訊時檢察官有提示
      照片供伊指認，當時選編號6號的照片，伊當時係以全罩
      式安全帽蓋住後，臉部上半部來判斷，覺得這個人很像歹
      徒。係憑直覺及看得到的地方來認定覺得很像。該名歹徒
      是騎在機車上... 在庭被告看起來與當時歹徒「不是很像
      」，因為時間已經隔了很久，約有兩年的時間，伊所謂不
      像是指身材不像，（經審判長諭知被告將手遮住口部以下
      ，以供證人辨識其眼、鼻及臉形）在庭被告與當時對伊行
      搶的歹徒樣子「不像」；伊對於當時的歹徒還有一些印象
      ，若伊還看到當時的歹徒，伊應該還是可以指認等語（見
      原審卷第91頁至第93 頁）。是以，證人乙○○於原審既
      已明確表示仍得指認強盜之人，而經其當面詳視在庭之被
      告後，其明確指出被告並不像當時對其為強盜犯行之人，
      是其所證前後已非一致，而其於警詢及偵查中所為指認，
      既不明確，復無其他補強證據以供憑認，自難徒以證人乙
      ○○於警詢及偵查中所為證詞遽認本件強盜係被告所為。
      況證人乙○○另於原審證述當時歹徒約為30歲，伊是從他
      的臉部判斷看起來年紀應該不會很大等語（見原審卷第93
      頁、第94頁），然被告為45年12月18日出生，則其於案發
      當時已為年將屆50歲之人，此顯與證人乙○○描述歹徒年
      約為30歲之特徵並不相合。再由證人乙○○所證：當時歹
      徒坐在機車上，看起來還蠻高、蠻壯的，大約有170公分
      ，體重6、70左右等語（見原審卷第99頁），雖體重之多
      寡隨時間之經過多所變化，然身體之高度較難有變動，而
      被告之身高為182公分，有原審97年12月3日實際拍攝被告
      照片3幀所為註記在卷可佐，是以，證人乙○○之證詞與
      被告之年齡、身高及已有明顯不符，綜觀其所證既非無瑕
      疵，當非可採為憑認被告犯罪之依據。
  (二)、次查，被告於前揭時、地遭強盜後，其證件迭經不詳之女
      子冒用以其名義，於95年9月16日至位在臺北縣新莊市之
      榜昇通信有限公司，申請台灣大哥大電信公司行動電話門
      號0000000000；另經案外人周祖安於95年9月16日持被害
      人乙○○之身分證及健保卡，至台灣大哥大電信公司南京
      西路門市，以被害人乙○○之代理人名義申請行動電話門
      號0000000000號，於95年9月17日持被害人乙○○之身分
      證及健保卡，至遠傳電信公司三重中正特約服務中心，以
      乙○○之代理人名義申請行動電話門號0000 000000號等
      語，此為證人乙○○證述伊未辦理這些電信公司之電話等
      語屬實 (見原審卷第99頁)，復有臺灣大哥大股份有限公
      司基本資料查詢單、門號申請書（見偵卷第59頁至第61頁
      ) ；臺灣大哥大預付卡門號申請書既乙○○、周祖安身分
      證、健保卡影本各1份（見偵查卷第62頁至第63頁）；遠
      傳行動電話申請書、遠傳易付卡客戶資料卡1紙暨乙○○
      、周祖安身分證、健保卡影本各1份、行動電話門號申請
      代辦授權書、預付門號申請同意書各1紙等在卷可稽（見
      偵查卷第171至175頁），顯然可知冒用證人乙○○之身分
      證資料者非僅被告一人，是此即難認持有被害人乙○○之
      身分證、健保卡之申辦中華電話前開門號之被告即係強盜
      之人。
  (三)、雖被害人乙○○遭冒名申辦之0000000000門號及被告所申
      請使用中之0000000000門號，均有與0000000000、000000
      0000、0000000000等門號通話之紀錄，此有0000000000、
      0000000000等門號之通聯紀錄（見偵查卷第39至43頁）。
      惟查，經證人潘美綸於原審證稱：0000000000行動電話門
      號確係伊所申請使用至今，但伊並不認識被告，亦未曾與
      在庭之被告通過電話，伊亦不記得曾與0000000000、0000
      000000等門號聯絡過，伊於警察局時即有查證過電話簿內
      確實沒有該兩支電話號碼等語（見原審卷第64頁、第65頁
      及第68頁）；又證人張黃秋霞於原審證述：0000000000行
      動電話是伊申請給伊女兒黃湘羚使用等語（見原審卷第65
      頁）；而證人黃湘羚卻證稱：0000000000號行動電話由伊
      母親申請後即由伊使用至今，伊並不認識在庭之被告，亦
      沒有印象曾與0000000000、0000000000等門號通過電話等
      語（見原審卷第67至68頁）；證人陳俞蓉於原審證稱：00
      00000000係由伊申請使用過，但伊並沒有印象有與000000
      0000、0000000000等門號通訊過，也不認識在庭之被告等
      語（見原審卷第101頁、第102頁）。據上，證人潘美綸、
      黃湘羚、陳俞蓉均證稱渠等與被告並不認識，亦無印象曾
      與被告通過電話，則被告辯稱未使用上開電話應屬有據。
      是以，縱使依據被告持被害人乙○○之身分證及健保卡以
      乙○○名義代為申請之行動電話0000000000號，及以被告
      以自己名義所申請之行動電話0000000000號之通話紀錄顯
      示，該兩支確有共通的通話對象紀錄，仍無足直接證明其
      有行使其所申請之0000000000、0000000000號行動電話，
      更遑論據此逕推論被告即係持水果刀對被害人乙○○強盜
      之歹徒。
  (四)、本件經警搜索被告在臺北縣樹林市○○路○段356巷3號2樓
      住處，並未搜得本案被害人乙○○遭強盜之財物，此有臺
      北市士林分局搜索扣押筆錄、扣押物品目錄表各1份在卷
      可稽。參以證人乙○○於本院審理時稱：伊於前幾個月經
      警察通知，有領回健保卡及身分證等語（見本院97年12月
      3日審判筆錄第5頁），由此可證被害人乙○○之身分證及
      健保卡並非自始至終均由被告管領。至於卷附之中華電信
      門號申請書、遠傳電信門號申請書、和信電訊門號申請書
      共5份，至多僅足證明被告曾於95年9月4日向中華電信公
      司申請行動電話門號0000000000、0000000000號及於9月
      13日申請0000000000門號，另於95年8月29日向遠傳電信
      公司申請0000000000門號，復於95年9月15日向和信電信
      公司申請0000000000門號之事實，然並無足援引為認定被
      告有為本案強盜犯行之證據。又原審96年度易字第2138號
      、本院97年度上易字第1067號判決書所認定之犯罪事實，
      至多僅足證明被告有於95年9月間將其金融帳戶提供詐騙
      集團使用而為幫助詐欺犯行，並無足當然推論被告即有為
      本件加重強盜犯行之動機，起訴書依據上開判決書推論被
      告即有犯本案之動機，並非有據。末查，被告在被判罪確
      定之前，應被推定為無罪及被告並無自證無罪之義務，本
      件被告否認犯罪所持之辯解前後固不一致，縱無可取，然
      既無積極證據證明被告有強盜犯行，仍不得因此資以為反
      證其犯罪之論據。
  (五)、從而，公訴人所提證據及指出證明之方法，均無從使本院
      為有罪之心證，此外，復查無其他積極證據足資認定被告
      涉有公訴人所指前揭犯行，自不能遽律被告加重強盜罪，
      原審為被告無罪之諭知，經核尚無不合。檢察官仍執證人
      乙○○於偵查中之證詞主張被告為強盜案件之行為而提起
      上訴，指摘原判決不當，求為有罪之判決，為無理由，應
      予駁回。
據上論斷，應依刑事訴訟法第368條，判決如主文。
本案經檢察官王清杰到庭執行職務。
中    華    民    國    98    年    4     月    15    日
            刑事第二十二庭審判長法  官  何菁莪
                                法  官  李麗珠
                                法  官  洪于智
以上正本證明與原本無異。
如不服本判決，應於收受送達後10日內向本院提出上訴書狀，其
未敘述上訴之理由者並得於提起上訴後10日內向本院補提理由書
（均須按他造當事人之人數附繕本）「切勿逕送上級法院」。
                                書記官  強梅芳
中    華    民    國    98    年    4     月    16    日


司法院資訊處製作；財團法人民間司法改革基金會備份。
